【裁判字號】    99,易,867
【裁判日期】    991129
【裁判案由】    詐欺
【裁判全文】
臺灣屏東地方法院刑事判決               99年度易字第867號
公  訴  人  臺灣屏東地方法院檢察署檢察官
被      告  楊宗霖
上列被告因詐欺案件，經檢察官提起公訴（99年度偵緝字第383
號），被告於本院準備程序中為有罪陳述，經本院告知簡式審判
之旨，並聽取被告及檢察官之意見後，經合議庭裁定由受命法官
獨任進行簡式審判程序，判決如下：
    主  文
楊宗霖犯幫助詐欺罪，累犯，處有期徒刑肆月，如易科罰金，以
新臺幣壹仟元折算壹日。
    事  實
一、楊宗霖前於民國80年間因煙毒、違反麻醉藥品管理條例等案
    件，經臺灣高雄地方法院( 下稱高雄地院) 以80年度訴字第
    2067號判決處有期徒刑3 年，嗣經臺灣高等法院高雄分院(
    下稱高分院) 以81年度上訴字第187 號判決駁回確定。又於
    81年間因煙毒案件，經高雄地院以81年度訴字第1788號及81
    年度訴字第1842號判決分別處有期徒刑6 月、3 年6 月確定
    ，上開2 罪嗣經高雄地院以81年度聲字第1107號裁定應執行
    有期徒刑3 年10月確定，於83年12月14日縮短刑期假釋出監
    ；復於84年間因煙毒案件，經高雄地院以84年度訴字第987
    號判決處有期徒刑3 年7 月，嗣經高分院以84年度上訴字第
    1196號判決駁回上訴確定；另於85年間因違反麻醉藥品管制
    條例、妨害兵役、偽造文書等案件，經高雄地院85年度易字
    第5936號判決處有期徒刑3 月、2 月、3 月，並定應執行刑
    為有期徒刑7 月確定，再於85年7 月10入監執行，並經撤銷
    前開假釋，執行殘刑有期徒刑4 年2 月12日，於90年11月27
    日縮短刑期假釋出獄；復於92年間，因施用毒品案件，經高
    雄地院以92年度毒聲字第4467號裁定送勒戒處所觀察、勒戒
    後，因認有繼續施用毒品之傾向，經高雄地院以93年度毒聲
    字第708 號裁定令入戒治處所施以強制戒治，前開假釋復於
    93年間經撤銷，續執行殘刑有期徒刑5 年6 月25日；上開4
    罪嗣經高雄地院以96年聲減字第1772號裁定減為有期徒刑7
    月、1 月又15日、1 月、1 月又15日，並定應執行有期徒刑
    1 年9 月15日，嗣於96年7 月16日縮刑期滿執行完畢。詎其
    猶不知悔改，明知於犯罪集團專門收集人頭帳戶用以犯罪之
    社會現象層出不窮之際，若將自己之金融帳戶存摺及金融卡
    出售、出租或提供他人使用，可能因此供不法詐騙份子用以
    詐使他人將款項匯入後，再加以提領之用，並客觀上可以預
    見可能因而幫助他人從事詐欺取財犯罪，竟不違背其本意，
    仍基於幫助他人詐欺取財之不確定故意，於98年11月20月某
    時，將其所開設使用之中華郵政股份有限公司鳳山五甲郵局
     (下稱五甲郵局) 第00000000000000號帳戶之存摺、印章、
    提款卡及提款卡密碼等物，交給知情之綽號「阿志」之成年
    人轉交予真實姓名、年籍不詳之詐騙集團之成年人收受。嗣
    該人取得上開提款卡等物後，即與不詳詐騙集團之已成年之
    成員共同基於意圖為自己不法所有之詐欺取財犯意聯絡，由
    其所屬之詐騙集團內某不詳已成年之成員，於98年11月間，
    以MSN 即時通訊軟體向許瑋如佯稱有高額投資機會云云，致
    許瑋如因而陷於錯誤，而於98年12月30日12時許，至郵局匯
    款新臺幣（下同）30,000元至楊宗霖上開五甲郵局帳戶內，
    該詐騙集團某不詳已成年之成員再以楊宗霖交付上開五甲郵
    局帳戶之提款卡將上開款項提領一空，嗣許瑋如匯款後查覺
    受騙，並報警處理，始悉上情。
二、案經臺北縣政府警察局中和第二分局移送臺灣屏東地方法院
    檢察署檢察官偵查起訴。
    理  由
一、本件被告楊宗霖所犯係死刑、無期徒刑、最輕本刑為3 年以
    上有期徒刑以外之罪，其於準備程序中就被訴事實為有罪之
    陳述，經法官告知簡式審判程序之旨，並聽取公訴人及被告
    之意見後，認為適宜由受命法官獨任進行簡式審判程序，依
    刑事訴訟法第273 條之1 第1 項規定，合議庭裁定由受命法
    官獨任進行審判程序，合先敘明。
二、上開事實，業據被告楊宗霖於本院準備程序及審理時均坦承
    不諱（見本院卷第30頁背面、第36頁），核與證人即被害人
    許瑋如於警詢指訴遭詐騙之情節相符（見警卷第1 至3 頁）
    ，復有被告所申請開設上開五甲郵局帳戶之郵局局號帳號查
    詢客戶基本資料及最近交易資料、被害人許瑋如匯款之郵政
    國內匯款執據、內政部警政署反詐騙案件紀錄表、臺北縣政
    府警察局大同分局延平派出所受理刑事案件報案三聯單及受
    理詐騙帳戶通報警示簡便格式表各各1 紙在卷可證（見警卷
    第9 至15頁），足認被告之任意性自白與事實相符。按金融
    帳戶為個人之理財工具，而金融存款帳戶，攸關存戶個人財
    產權益之保障，專屬性甚高，衡諸常理，若非與本人有密切
    關係，不可能提供個人帳戶供他人使用，又參以坊間報章雜
    誌及其他新聞媒體，對於以簡訊通知中獎或其他類似之不法
    犯罪集團，經常利用大量收購之他人存款帳戶，以隱匿其等
    詐欺取財犯罪之不法行徑，規避執法人員之查緝，並掩飾、
    確保因自己犯罪所得之財物，類此在社會上層出不窮之案件
    ，亦多所報導及再三披露，則依一般人之社會生活經驗，苟
    見他人不自己申請開立帳戶而蒐集不特定人之帳戶使用，衡
    情應可預見收集之帳戶乃係被利用為與財產有關之犯罪工具
    。被告於行為時，已為成年人，自具有相當之生活閱歷，對
    此當無不知之理，竟仍提供上開銀行帳戶之存摺、印章、提
    款卡及提款卡密碼交由阿志供轉交予年籍姓名不詳之成年人
    使用，其就該人所屬之集團成員嗣後將其提供之帳戶供作詐
    欺取財之用，並藉以方便取得贓款及掩飾其詐欺犯行不易遭
    人查緝等情，顯不違反被告之本意，被告有幫助該不詳人士
    及其所屬集團詐欺取財之未必故意至明，是被告楊宗霖所為
    上開幫助詐欺之犯行，事證明確，堪以認定。
三、按刑法上之幫助犯，係對於犯罪與正犯有共同之認識，而以
    幫助之意思，對於正犯資以助力，而未參與實施犯罪之行為
    者而言（最高法院75年度臺上字第1509號、84年度臺上字第
    5998號、88年度臺上字第1270號判決參照）。是以，如未參
    與實施犯罪構成要件之行為，且係出於幫助之意思提供助力
    ，即屬幫助犯，而非共同正犯。查本件被告提供其金融機構
    帳戶予他人使用，使他人得基於詐欺取財之犯意，向被害人
    許瑋如施用詐術，致使被害許瑋如人陷於錯誤而交付款項，
    以遂行詐欺取財之犯行，然被告單純提供其金融機構帳戶予
    他人使用之行為，並不等同於向被害人施以欺罔之詐術行為
    ，此外，復無其他證據證明被告有參與詐欺取財犯行之構成
    要件行為，是被告提供其金融機構帳戶予他人使用之行為，
    係對於他人遂行詐欺取財之犯行資以助力。核其所為，係犯
    刑法第30條第1 項前段、第339 條第1 項之幫助詐欺取財罪
    。另被告有事實欄所載之論罪科刑執行紀錄，有臺灣高等法
    院被告前案紀錄表在卷可按，其於有期徒刑執行完畢後5 年
    以內，故意再犯本件有期徒刑以上之罪，為累犯，應依刑法
    第47條第1 項之規定加重其刑。又被告以幫助他人詐欺取財
    之意思，參與犯罪構成要件以外之行為，為從犯，應依刑法
    第30條第2 項規定減輕其刑，並與前開加重部分，依法先加
    重後減輕之。爰審酌被告提供金融機構帳戶予他人使用，不
    僅造成執法機關不易查緝犯罪行為人，助長經濟犯罪風氣，
    更造成被害人求償上之困難，固有不該，惟念及其於犯罪後
    尚知坦承犯行，已有悔悟，態度尚稱良好，且其僅係提供帳
    戶，並未直接參與詐欺犯行，犯罪情節較輕微，併衡及被告
    之品行、生活狀況、智識程度等一切情狀，量處如主文所示
    之刑，並諭易科罰金之折算標準，以示懲儆。至被告所有上
    揭帳戶存摺、印章及提款卡等物，雖係供詐騙集團成員進行
    詐騙所用之物，然未經扣案，迄今仍未取回，復非屬義務沒
    收之物，爰不另為沒收之諭知，附此敘明。
據上論斷，應依刑事訴訟法第273 條之1 第1 項、第284 條之1
、第299 條第1 項前段，刑法第30條、第339 條第1 項、第47條
第1 項、第41條第1 項前段，判決如主文。
本案經檢察官鍾佩真到庭執行職務。
中    華    民    國    99    年    11    月    29    日
                  刑事第二庭    法  官  許瑜容
以上正本證明與原本無異。
如不服本判決應於收受判決後10日內向本院提出上訴書狀，並
應敘述具體理由；其未敘述上訴理由者，應於上訴期間屆滿後
20日內向本院補提理由書（均須按他造當事人之人數附繕本）
「切勿逕送上級法院」。
中    華    民    國    99    年    11    月    29    日
                                書記官  龔惠婷
附錄本案論罪科刑法條全文：
中華民國刑法第30條
幫助他人實行犯罪行為者，為幫助犯。雖他人不知幫助之情者，
亦同。
幫助犯之處罰，得按正犯之刑減輕之。
中華民國刑法第339條
意圖為自己或第三人不法之所有，以詐術使人將本人或第三人之
物交付者，處5 年以下有期徒刑、拘役或科或併科1 千元以下罰
金。
以前項方法得財產上不法之利益或使第三人得之者，亦同。
前二項之未遂犯罰之。

司法院資訊處製作；財團法人民間司法改革基金會備份。
